臺灣高雄地方法院刑事判決　　　　　　 94年度訴緝字第169號
公　訴　人　臺灣高雄地方法院檢察署檢察官
被　　　告　庚○○
被　　　告　丁○○
共　　　同
選任辯護人　徐秀雄律師
上列被告因貪污治罪條例等案件，經檢察官提起公訴（89年度偵
字第10942 號），本院判決如下：
    主  文
庚○○、丁○○均無罪。
    理  由
一、公訴意旨略以：（一）被告庚○○、丁○○等2 人均係世基
    建設股份有限公司（下稱世基公司）實際負責人。緣世基公
    司於85年5 月21日，以高雄縣橋頭鄉○○段第445 、423 號
    二筆土地，向更名前之台灣省合作金庫高雄支庫（下稱合庫
    高雄支庫）申請短期擔保貸款，當時第423 號土地公告現值
    為每平方公尺新台幣（下同）9,978 元，第445 號土地公告
    現值則每平方公尺4,500 百元，而合庫高雄支庫人員現場實
    地勘查鑑價結果，該兩筆土地每平方公尺時價均為45,000元
    ，核計第445 號土地時價總值2,565,000 元，第423 號土地
    時價總值84,600,000元，合計共87,165,000元，扣除土地增
    值稅後，價值為58,522,521元。合庫高雄支庫乃依前開實地
    鑑價結果，於80年6 月5 日，核准貸款予世基公司4,000 萬
    元。嗣庚○○、丁○○因世基公司高雄分公司辦公處臨近高
    雄市銀行鼓山辦事處（下稱鼓山辦事處），而與該辦事處主
    任辛○及放款授信承辦人壬○○熟識，在辛○及壬○○力邀
    下，於同年9 月間，遂決定以前開擔保品向鼓山辦事處辦理
    增額貸款。庚○○及丁○○等2 人明知世基公司及渠2 人已
    無足夠資金清償前筆合庫高雄支庫4,000 萬元貸款，故縱使
    鼓山辦事處准予增額貸款，渠等二人亦無力償還，及上開二
    筆土地時價並無每坪60萬元之價格等事實，仍決定利用鼓山
    辦事處人員增額貸款之圖利行為，為渠2 人謀求該增額貸款
    部分金額之不法所有。被告2 人為符合需俟前筆合庫高雄支
    庫貸款部分完全清償後，始能再向鼓山辦事處申請貸放之授
    信條件，乃商請辛○、壬○○及鼓山辦事處襄理甲○○（均
    同案經本院以90年訴字第1422號判決無罪確定）於撥款前先
    代清償前筆貸款，雙方並達成期約，由庚○○及丁○○以支
    付日息百分之30計算之高額利息40萬作為清償代價。辛○等
    人允諾後，壬○○即與甲○○實際前往上開2 筆土地現場勘
    查鑑價。辛○、壬○○及甲○○聲均明知合庫高雄支庫對前
    開二筆土地實地鑑價設定第一順位最高限額抵押權金額只有
    4,800 萬元，而實際貸款金額亦僅4,000 萬元。詎辛○、涂
    永良及甲○○等3 人，竟基於圖利世基公司，並藉機賺取高
    額利息之犯意，於80年9 月17日，由壬○○及甲○○先行召
    開本案貸款案評鑑小組會議，故意將鑑價高估第423 地號每
    平方公尺達145,200 （即每坪60萬元），第445 地號每平方
    公尺達121,000 元（即每坪50萬元），而壬○○當日並簽請
    辛○核准以前述時價之8 成，及分別以每坪48萬及每坪40萬
    元之價格做為鑑價標準，將該擔保品時價分別核估為
    272,976,000 元及6,897,000 元，合計共279,873,000 元，
    扣除增值稅後，鑑定總價為143,409,900 元（設定最高限額
    抵押權為156,000,000 元），再以9 成計算之129,006,958
    元作為放款值，及制作「土地房屋調查評定表」，簽由辛○
    核准後，於80年10月8 日陳報總行，以較合庫高雄支庫高估
    8,900 萬元之金額，計核貸12,900萬元予世基公司。而辛○
    、壬○○及甲○○等3 人為使總行審查部、授信審議委員會
    及董事會能順利通過世基公司之貸款案，乃在陳報授信審核
    表補充意見欄，故意漏載前筆合庫高雄支庫鑑價結果，於80
    年度只予核貸4,000 萬元之事實，因而使總行審查部、授信
    審議委員會等有關人員誤以世基公司所提供前開擔保品，鑑
    價結果係如辛○王僚皇、壬○○等3 人所陳報之內容，而認
    為該2 筆土地可十足擔保本案債權，致通過書面審查，並於
    80年10月30日陳請總行常務董事會同意追認。（二）辛○為
    依約代世基公司清償合庫高雄支庫四千萬之債務以塗銷該支
    庫之抵押權，乃於10月13日從鼓山辨事處本人帳戶提領332
    萬元，再從配偶鄭李麗帳戶提領519 萬，隨後再以鄭李麗名
    義分別匯款821 萬及20萬至世基公司合庫高雄支庫之帳戶內
    。又從辛○之妹鄭美美之帳戶內匯款599 萬元至世基公司合
    庫高雄支庫帳號0000000000000 號之帳戶內。然因金額仍不
    足清償該筆借款，辛○、壬○○、甲○○、庚○○及丁○○
    等又另基於共同犯意之聯絡，決定盜領鼓山辦事處內不知情
    客戶帳戶內之金錢，以代世基公司清償合庫高雄支庫之貸款
    ，再於貸款核撥下來之後返還。遂決定先由辛○偽造邱氏興
    業公司、己○○及丙○○等人之活期存款取款條私文書，足
    以生損害於高雄市銀行、邱氏興業有限公司（下稱邱氏公司
    ）、己○○及丙○○等人。再由壬○○及甲○○配合作業，
    而分別行使以盜領邱氏公司帳戶內350 萬元、己○○280 萬
    、丙○○250 萬；又令壬○○向明泰工業公司負責人遊說，
    希望能以明泰工業公司之名義，在鼓山辦事處辦理1,500 萬
    元之信用貸款，以借給壬○○來代世基公司償還合庫高雄支
    庫之借款。陳曉明應允後，壬○○即以明泰工業公司之名義
    ，在鼓山辦事處辦理1,500 萬元之信用貸款，待總行核貸後
    ，壬○○即將1,500 萬元提出，並自世基公司之帳戶內領出
    200 萬元，連同辛○所提供上開鄭李麗及鄭美美之部分，核
    計共匯入4,020 萬元至世基公司上開帳戶內。嗣高雄市銀行
    於同月24日，將12,900萬元貸款金額撥入世基公司丁○○之
    帳戶內，辛○即持丁○○事先已簽名、蓋章之4,060 萬元之
    活期存款取款憑條，於當日自上開帳戶提領4,060 萬現金，
    抵償該筆4,020 萬元借款及賺取1 日40萬元之高額利息，其
    中4,020 萬部分，由辛○及壬○○分別取回償還予鄭李麗、
    鄭美美、邱氏興業公司、己○○、丙○○及明泰工業公司等
    人，而就40萬利息部分，辛○分得34萬5 千元，壬○○則分
    得5 萬5 千元，壬○○將其中5 千元向鼓山辨事處代繳明泰
    公司之1,500 萬貸款部分之利息，另5 萬元則交予明泰公司
    董事長陳曉明作為答謝，惟陳曉明僅收受3萬 元而退還另2
    萬元予壬○○。（三）嗣因世基公司於81年10月24日，該筆
    貸款1 年期限到期時仍無法償還本筆貸款，故於81年10月貸
    款期限屆滿前，計畫以借新還舊之方式增貸還款，因此再請
    辛○申請增貸至15,400萬元，然辛○核准後，再向總行陳報
    增貨時，遭總行以世基公司財務未改善為由而駁回，但仍准
    予續約還款，而世基公司自82年2 月起，至84年8 月24日倒
    閉時止，總計逾期繳息26次，而高雄市銀行於85年9 月26日
    ，亦將該筆借款列為逾放款。因認被告庚○○、丁○○與同
    案被告辛○、壬○○、甲○○共同涉有貪污治罪條例第6 條
    第1 項第4 款之圖利罪、刑法第216 條、第210 條之行使偽
    造私文書罪嫌，又被告2 人另共同涉犯詐欺取財罪嫌云云。
二、訊之被告庚○○、丁○○等均堅決否認有上開圖利、行使偽
    造私文書及詐欺取財罪等犯行，均辯稱：本件係依規定核貸
    ，並無高估圖利或詐欺行為，且後擔保土地已拍賣清償，高
    雄市銀行並未受有損害，又渠亦無配合辛○等人盜領客戶存
    款之犯行，另辛○等人均已經本院判決無罪確定，渠亦應受
    無罪諭知等語。
三、公訴人認被告庚○○、丁○○2 人涉有貪污治罪條例圖利罪
    及刑法行使偽造私文書罪嫌，無非係以合庫高雄支庫前以前
    開2 筆土地鑑估後核貸4,000 萬元予世基公司，及證人朱清
    和、施清江、黃春鐘、嚴惠芬、邱登贊、己○○、丙○○等
    人於高雄市市調處之陳述，暨世基公司未依約清償借款等情
    為其論據。
四、按犯罪事實應依證據認定之，無證據不得認定犯罪事實；又
    不能證明被告犯罪者，應諭知無罪之判決。刑事訴訟法第
    154 條第2 項及第301 條第1 項前段分別定有明文。又認定
    不利於被告之事實，須依積極證據，苟積極證據不足為不利
    被告之認定時，即應為有利於被告之認定，更不必有何有利
    之證據；又認定犯罪事實所憑之證據，雖不以直接證據為限
    ，間接證據亦包括在內，然而無論直接證據或間接證據，其
    為訴訟上之證明，須於通常一般之人均不致有所懷疑，而得
    確信其為真實之程度者，始得據為有罪之認定，倘其證明尚
    未達到此一程度，而有合理之懷疑存在而無從使事實審法院
    得有罪之確信時，即應由法院為諭知被告無罪之判決，最高
    法院30年度上字第816 號、76年度台上字第4986號判例參照
    。
五、經查：共同被告庚○○、丁○○於80年5 月21日以世基公司
    所有坐落於高雄縣橋頭鄉○○段第445 號（土地面積57平方
    公尺），及同段第423 號（土地面積1,880 平方公尺）等2
    筆土地，向合庫高雄支庫申請短期擔保貸款，經合庫高雄支
    庫人員朱清和現場實地勘查鑑價結果，於同年6 月5 日，核
    准貸款予世基公司4,000 萬元。嗣於同年9 月間，世基公司
    再以上開擔保品向鼓山辦事處辦理增額貸款，再向高雄市銀
    行鼓山辦事處申辦貸款，由壬○○承辦徵信業務，上開擔保
    品經同行徵信鑑定總價為143,409,954 元，再以9 成計算之
    129,068, 958元作為放款值，於同年10月24日計核貸
    129,000,000 元予世基公司等情；有卷附之合作金庫授信申
    請暨批覆書（89年偵字10942 號偵查卷第285 頁）及高雄市
    銀行借戶10059-9 世基公司本件核貸、鑑價相關之授信申請
    書（同偵卷第103 頁）、土地房屋調查評定表（同偵卷第99
    頁）、授信審核表（同偵卷第22、23頁）、授信批覆書暨核
    表（同偵卷第92頁以下）、授信案件說明表暨審議紀錄（同
    偵卷第142 頁）、80年10月30日常務董事會議（同偵卷第
    141 頁）等文件資料附卷可稽。是以，世基公司以上開土地
    為擔保品，先後於80年5 月及9 月間先後向合庫高雄支庫及
    高雄市銀行鼓山辦事處申請短期擔保貸款等情，應可認定。
六、圖利罪及詐欺取財罪部分：
（一）公訴意旨雖以：被告庚○○、丁○○2 人明知明知世基公
      司及渠2 人已無足夠資金清償前筆合庫高雄支庫4,000 萬
      元貸款，故縱使鼓山辦事處准予增額貸款，渠等二人亦無
      力償還，及上開二筆土地時價並無每坪60萬元之價格等事
      實，竟為渠2 人謀求該增額貸款部分金額之不法所有詐欺
      取財意圖，並與被告辛○、壬○○、甲○○等人共同基於
      圖利世基公司之犯意聯絡，而於同年10月間，向高雄市銀
      行鼓山辦事處申貸，不實鑑估上開土地價值為279,873,
      000 元，扣除增值稅後，鑑定總價為143,409,954 元（設
      定最高限額抵押權為156,000,000 萬元），並故意漏載前
      筆合庫高雄支庫鑑價結果，而有高估核貸情事，最後被告
      庚○○、丁○○詐騙貸得129,000,000 元，而被告庚○○
      、丁○○涉有詐欺取財犯行，另與被告辛○等人共同涉有
      貪污治罪條例圖利罪嫌等情。
（二）惟按貪污治罪條例第6 條第1 項第4 款圖利罪，須行為人
      明知違背法令，而仍基於不法圖利自己或第三人之犯意，
      並將該犯意表現於行為，為構成要件。又學理上所謂之「
      對向犯」，係指二個或二個以上之行為人，彼此相互對立
      之意思經合致而成立之犯罪，因行為人各有其目的，而各
      就其行為負責，當然無適用刑法第28條共同正犯之餘地。
      又貪污治罪條例第6 條第1 項第4 款之圖利罪，係屬身分
      犯，以依據法令從事公務之人員為犯罪主體，無此身分者
      ，依同條例第3 條之規定，固亦得成立本罪之共同正犯。
      然若該有此身分者所圖利之對象，即係該無此身分者，而
      2 人係居於彼此相互對立之對向關係，行為縱有合致，並
      使該無此身分者因而得不法之利益，但二人之行為既各有
      其目的，分別就各該行為負責，彼此間並無犯意聯絡與行
      為分擔，除另有處罰該無此身分者之他項罪名外，尚難以
      上開圖利罪之共同正犯論處，迭經最高法院81年台非字第
      233 號判例、91年度台上字第6756號、91年度台上字第
      3929號、91年度台上字第791 號、91年度台上字第733 號
      、90年台上字第604 號判決均揭明斯旨。經查起訴意旨認
      本案係具有公務員身分之同案被告辛○等人基於圖利世基
      公司而犯之，而本件圖利之對象雖為世基公司，惟被告2
      人為世基公司之實際負責人，享有世基公司之盈餘分配，
      可知該圖利之對象實際係被告庚○○、丁○○2 人，渠與
      有身分關係之被告辛○等人間，係居於彼此相互對立之對
      向關係，依上揭意旨，被告2 人即無由成立圖利罪之共同
      正犯已明，自亦不能以該罪相繩。
（三）公訴意旨參酌原合庫高雄支庫鑑估價值為基準，而認本件
      被告2 人提供相同擔保土地向高雄市銀行申貨案有高估擔
      保品情形，惟查證人即上開合庫高雄支庫原放款經辦人員
      朱清和於本院審理中結證稱：「擔保品一眼看就知道超過
      所貸款的額度，可以確保債權，不會去實質評估擔保品可
      以賣到多少價值，不會再去仔細評估實際市價。如果是大
      案子而且是貸款金額與公告地價相差大時，才會請專業人
      員評估。本案因為我們認為擔保品已經超過貸款金額，所
      以沒有這樣來評估，我們有打電話去問岡山分行，問鄰近
      土地的價值，並參考附近房屋出售廣告價格，但並未坪估
      系爭土地建屋後市售價格。系爭土地我當時去現場看，土
      地是在往台南縱貫路的省道旁，認為土地價值市價約有
      8,700 萬元（尚未扣除土地增值稅，擔保貸款額度為扣除
      土地增值稅後，再9 成為5,800 萬元），但專業的評估還
      會參酌各項的條件評估，我們沒有，只有大概看一下附近
      道路交通狀況、開發情形。又本件借款申貸金額為4, 000
      萬元，超過4,000 萬元案子才須總行核准」等語，另經當
      庭提示高雄市銀行土地鑑估表，詢之證人是否有漏載前開
      合庫4,000 萬元貸款情形，證人朱清和亦稱：「這樣一看
      就知道有貸款4,000 萬元」（見本院90年訴字第1422號93
      年3 月25日審判筆錄，同上審理卷第273 頁以下、第282
      頁），足認合庫高雄支庫對上開2 筆擔保土地之鑑價，因
      證人認申請擔保借款額度是在分行經理可決行額度4,000
      萬元範圍內，且擔保品足以確保債權清償無虞，其僅透過
      在地分行探詢鄰近土地價值，及據當地房價市場而間接評
      估土地價值，並未就土地的周圍環境、開發潛力等要素依
      正常鑑價程序進一步細估，更未請專業機構作鑑估，即由
      分行經理決行核貸等節已明，並有合庫高雄支庫本件授信
      申請暨批覆書、不動產調查表各1 紙在卷可佐（同上偵卷
      第283~285 頁），則此項核貸案件所為不動產時價調查結
      果，是否能反應上開2 筆土地之當時市價，已非無疑。此
      經本院送請亞太不動產鑑定公司、陸德不動產鑑定公司對
      上開2 筆土地進行價格鑑定，渠鑑估認上開土地於80年9
      月間價值各為113,109,178 元、131,836,500 元（2 筆加
      總價格），有鑑定（估）報告書2 份在卷可稽（卷證外放
      於卷後、同上審理卷1 第297 頁補充說明函），亦足認合
      庫高雄支庫對上開土地之鑑估確有偏低之情形，而且鑑定
      價額，亦與本件高雄市銀行於80年10月所鑑估總價為
      143,409,954 元之數額較為相近，是以，尚難僅憑世基公
      司於80年5 月間向合庫高雄支庫分行申貸時之鑑估價值遠
      低於本件鑑估價值，遽認本件高雄市銀行貸款案有故意高
      估鑑價之情形。
（四）再查，上開土地85年間經本院民事執行處數度拍賣流標後
      ，經高雄市銀行鼓山分行委請中華徵信所於85年9 月30日
      鑑定結果，認該不動產勘估時值總額為175,782,750 元，
      嗣經高雄市銀行改組後之高雄銀行股份有限公司於86年7
      月1 日以143,554,944 元最高價應買得標，經本院民事執
      行處86年2 月19日送請台灣經濟技術研究所資產鑑定處於
      86年3 月4日 鑑估價值為135,590,000 元，有本院86年執
      字第2029號民事執行卷所附之聲請狀、鑑估書、拍賣筆錄
      在卷可佐（同上審理卷1 第276 ~287頁、中華徵信所鑑不
      動產實值鑑價報告卷證外放），再佐以台灣地區房地產行
      情，於民國79年至82 年 間應係房價最高景氣最佳之時期
      ，自後即呈現逐漸衰退之趨勢，為眾所皆知之情事，復有
      卷附亞太不動產鑑定公司鑑定報生書內檢附之「台灣地區
      歷年土地公告現值調幅變動圖」及高雄地區房屋市場月報
      3 本附卷可參，自堪認80年間房地產價值應較高於85年間
      ，是高雄市銀行鼓山辦事處80年10 月 間以鑑估價值為鑑
      定總價為143,409,900 元，再以9 成計算之129,006,958
      元作為放款值，並計核貸129,000,000 元予世基公司，亦
      難認有高估核貸情事甚明。
（五）至公訴意旨另認被告庚○○、丁○○明知世基公司無足夠
      資金清償前筆合庫高雄支庫4,000 萬元貸款，為使高雄市
      銀行總行審查部、授信審議委員會及董事會能順利通過貸
      款案，而利用辛○、壬○○及甲○○等人在陳報授信審核
      表補充意見欄，故意漏載前筆合庫高雄支庫鑑價結果，因
      而使總行有關人員誤以世基公司所提供足額擔保品，致通
      過書面審查，並於80年10月30日送經常務董事會同意追認
      ，認被告2 人顯有詐欺取財及與辛○等共同圖利世基公司
      等情，然經本院函詢高雄市銀行結果，函覆以：「本件借
      戶80年9 、10月間向本行申貸15,000萬元額度之授信，係
      屬常董會權限案件，需經徵信、授信及放款等流程，本行
      營業單位對借戶提供不動產抵押案件，須依據向地政機申
      請之土地建物謄本填製土地房屋調查評定表，並將該謄本
      存卷備查；從謄本上即可看出他項權利內容，故無須在該
      評定表上再予詳載他項權利登記時間，以資簡化。本行對
      於授信案件，除徵取借戶各項報表以了解其所營事業之財
      務及業務狀況外，尚考量經營者之品格、擔保條件、借款
      用途、償還來源及未來展望詳加評估，以作為准駁之依據
      」等節，有該行91年7 月26日高銀企融字第4831號函文附
      卷可稽（同上審理卷1 第301 頁以下）；復有80年9 月18
      日世基公司借款之高雄銀行鼓山辦事處土地房屋調查評定
      表1 紙（內載合庫4800萬，賴建廷1500萬），高雄市銀行
      第4 屆常務董事第15次會議紀錄1 份，上開2 筆土地之土
      地登記謄本2 份附於本件授信戶檔案夾內，經提示證人朱
      清和當庭辨認本案土地鑑估表，其亦表示對前案貸款一目
      了然，已如上述，足認本件貸款案之承辦人並無故意漏載
      曾有合庫高雄支庫貸款及民間私人借貸之情事甚明，被告
      庚○○2 人即無利用辛○等人以刻意隱瞞此情之消極詐欺
      手段，高雄市銀行總行人員亦未陷於錯誤，亦非不知此情
      仍辦理核貸等情，至為明確。且本件申貸案係高雄銀行鼓
      山辦事處籌辦之際，認被告2 人經營世基公司前景看好，
      主動向招攬成為貸款客戶乙節，業據證人辛○到庭證述：
      「被告當時還有3 、4 家營建公司，推案有4 、50億，
      ... 從此來看被告可以是良好客戶，當然要極力爭取。我
      與涂永良有去庚○○住處拜訪，跟被告說：看看有無業務
      可以給銀行做，如果需要資金，可以土地、房子抵押貸款
      」等語（本院94年度訴緝字第169 號卷第148 ~149頁），
      及證人壬○○證述：「被告住宅在鼓山辦事處旁邊，我們
      推展業績有去拜訪隔壁客戶，瞭解庚○○在台中有很多建
      案，我們為了推展業績，希望庚○○可以在我們在這裡辦
      理案件。因為我們這裡辦理貸款必須把以前抵押清償、塗
      銷才可以辦理，庚○○因資金不夠，請我們幫忙，我們為
      了承作此項業務才幫忙籌錢」等語（同前審判卷第130 頁
      ），益徵被告2 人係經辛○等人推展籌備處業務遊說後，
      始同意辦理申貸及代償事宜，而由辛○等人依申貸放款流
      程處理，應認被告2 人並無施用詐術行為。
（六）公訴意旨復以：世基公司於81年10月24日，上開貸款1 年
      期限到期時仍無法償還本筆貸款，世基公司自82年2 月起
      ，至84年8 月24日倒閉時止，總計逾期繳息26次，而高雄
      市銀行於85年9 月26日，亦將該筆借款列為逾放款等情，
      固有放款客戶授信明細查詢單、放款單筆貸放攤還及收息
      記錄查詢單等在卷可按（同上偵卷第234 頁以下）。惟查
      ，世基公司自80年10月至85年9 月共攤還本金22，600 ，
      000 元，共繳利息47,186,494元，拍賣前尚欠放貸高雄市
      銀行106,400,000 元，利息19,121,916元，違約金
      3,824,384 元，而高雄市銀行於86年7 月1 日再以
      143,554,944 元得標（內含執行費用、增值稅、債權本金
      、及計至86年6 月30日之利息、違約金額）而順利拍定得
      標，有上開查詢單、高雄市銀行鼓山分行91年8 月1 日高
      銀鼓字第1118號函文附卷足參（同上審理卷1 第344 頁）
      ，可見世基公司對該筆貸款前後本息計繳達69,786,494元
      ，而高雄市銀行鼓山分行更以上開價格拍定取得上開土地
      所有權，顯認高雄市銀行鼓山鼓山分行實際並未因該筆核
      貸而受有損害之情事亦明。是以，被告2 人係因辛○等人
      招攬業務始同意申請貸款案件，亦未向辛○等人隱瞞先前
      貸案，相關申貸文件亦能顯示此節，渠並未有施用詐術之
      行為，而亦無積極事證足認核貸中有高估擔保品價值情形
      ，佐以債權人亦實施抵押權拍賣擔保品而足額取償，並未
      受有損害，此均與詐欺取財之構成要件未符，被告2 人詐
      欺取財犯嫌自屬不能證明，而應為無罪諭知。
七、偽造文書部分：
（一）公訴意旨略以：被告庚○○、丁○○2 人與同案被告辛○
      、壬○○及甲○○等3 人基於共同犯意聯絡，為代世基公
      司清償合庫高雄支庫4,000 萬之債務，以塗銷該支庫抵押
      權，明知未獲得鼓山辦事處存款戶邱氏興業公司、己○○
      及丙○○等人之同意，竟先由辛○偽造上述存款戶之活期
      存款取款條，再由壬○○及甲○○配合作業，分別自邱氏
      興業公司帳戶內盜領350 萬元、己○○帳戶內盜領280 萬
      及丙○○帳戶內盜領250 萬，再轉入世基公司高雄支庫上
      開帳戶，認辛○等人涉有共同行使偽造私文書犯行，而被
      告庚○○、丁○○與辛○等人就此同有犯意聯絡及行為分
      擔，而為行使偽造私文書共同正犯等語。
（二）惟查，證人丙○○於本院訊問時證稱：伊於80年10月間有
      借250 萬元給辛○，是於同月21日從五信領242 萬元，再
      湊集成250 萬元後，於同月23日當面交付給辛○的，辛○
      隔天就還我了210 萬餘，伊直接存回五信，40萬元存回高
      雄銀行，在調查中就有無匯款給世基公司答稱不清楚，是
      因非伊所經手，匯款單亦非伊所寫等語，並庭呈高雄市第
      五信用合作社交易明細月報表1 份以佐其說（見本院90年
      訴字第1422號90年11月22日訊問筆錄，同案審理卷1 第58
      頁、第65頁）；證人己○○於本院訊問時證稱：伊於80年
      10月23日因辛○向伊借錢，有開票給辛○，隔天就還錢，
      在調查中就有無匯款給世基公司答稱不清楚，是因非伊所
      經手，匯款單亦非伊所寫等語（同上審理卷第58頁）；證
      人即邱氏公司負責人戊○○於本院訊問時證稱：伊於80年
      10月23日有借錢給辛○，伊蓋章後交由他人領款，印鑑章
      並未交給辛○，在調查中因剛返台，記不太清楚，故未說
      明等語（同上審理卷第59頁，證人丙○○、己○○及戊○○於前開本院審理中向法官所為供述，雖未經交互詰問程
      序，然係92年1 月14日刑事訴訟法修正依法定程序進行訴
      訟，並於供前依法具結，依刑事訴訟法施行法第7 條之3
      但書規定，所為證述，自有證據能力），而證人己○○、
      戊○○再經傳喚到庭，己○○證述：確曾借錢給辛○1 次
      ，是在銀行提款支付，時間忘記了，不知道用途，但就是
      這筆匯款給世基公司的錢，辛○隔1 、2 日即以匯款或存
      款方式歸還，調查中一開始是問有無匯款借錢給「庚○○
      」、「世基公司」，我才說不認識，事後調查員提示匯款
      單時，有說明與「辛○」的上開金錢往來關係等語（本院
      94年訴緝字第169 號卷第138 頁以下）；戊○○證述：當
      時辛○有先以電話告知向伊借錢，從戶頭提多少錢的事，
      已不記得有無說明用途，伊有同意借錢，事後很快補章，
      辛○也有補利息，調查中是臨時從香港返國，一時想不起
      來，事後才回憶此事等語（同上卷第143 頁以下），均核
      與證人辛○結稱：己○○、戊○○、丙○○等人是客戶，
      所以找他們調借資金辦理前開申貸案代償，由己○○開支
      票，戊○○、丙○○則寫取款條，之後庚○○開4,060 萬
      元取款條，伊即交代涂永良將借款匯回己○○等人等語相
      符（同上卷第149 頁），而堪予採信。
（三）是而，被告辛○確有經證人丙○○、己○○及邱氏公司同
      意後，向渠等借款之事實，而非由被告擅自盜領取款，已
      堪認定。此外，復有高雄市銀行鼓山辦事處存戶己○○、
      邱氏公司、丙○○之存款印鑑卡、80年10月23日活期儲畜
      存款取款條、入戶電匯匯款申請書代收入傳票、存入憑條
      、合作金庫解付入帳單（己○○轉帳260 萬元、丙○○轉
      帳250 萬元；邱氏公司提現350 萬元）、存款明細分類帳
      或活期儲蓄存款存摺影本附卷可佐（同上審理卷第76頁以
      下、同上偵卷第186 頁以下），證人所言應可採信。而查
      以上開取款條經核與其等之印鑑卡上印鑑及登錄提款密碼
      均互核一致，參以一般存款印鑑章及密碼之保管事關存款
      安全與否，通常均由存款戶自行保管，如非有特別事由，
      斷無交付銀行人員保管而遭受盜領之可能，是證人己○○
      等人取條款條上之印鑑、密碼既與留存銀行印鑑卡上相符
      ，是取款條上之款項，應係渠等同意後，始由辛○等領取
      甚明，再者，若辛○未經渠等同意即擅自挪用客戶存款，
      已屬金融從員人員重大違失情節，證人己○○等人自亦受
      有相當損害，渠等焉會事後均附和辛○供述之詞，為其掩
      飾犯行，亦殊難想像，足認證人己○○、丙○○、邱氏公
      司之邱登贊確實曾在80年10月間同意辛○向渠調借上額款
      項使用。
（四）末以，渠等雖曾在高雄市市調處及檢察官偵查中陳稱未曾
      與世基公司有金錢來往或未借款給辛○使用等語，惟己○○等人因係向辛○接洽，與庚○○或丁○○互不相識，辛○復未言明借款用途，致陳稱未與世基公司有生意或借貸
      關係，自難認與事實有悖，且調查時距辛○調借金錢時間
      相隔8 年餘，歷時久遠，證人因記憶模糊，未能一時憶起
      調借歸墊款項流程而據實陳明，亦屬可能，尚難遽為被告
      不利之認定。
（五）另外，依證人己○○到庭所述，調款及還款等事宜均係由
      辛○出面接洽辦理，被告庚○○、丁○○均始終未參與，
      而被告2 人所提供擔保之土地，其價值本足供本件增額借
      款之擔保，已如上述，則被告2 人有何動機勾結共同被告
      辛○等人偽造文書、挪用客戶存款，始終未見公訴人證明
      之，是以，尚乏積極證據證明被告2 人與辛○間有不法犯
      意聯絡或行為分擔，即難認被告庚○○、丁○○有偽造取
      款條及盜領客戶存款之事證，渠被訴偽造文書罪嫌亦屬不
      能證明，至為明確。
（六）此外，復查無其他積極證據足資證明被告庚○○及丁○○
      等確有公訴人所指之各項犯行，犯罪均屬不能證明，均應
      為無罪之諭知。
據上論斷，應依刑事訴訟法第301條第1項前段，判決如主文。
本案經檢察官乙○○到庭執行職務。
中　　華　　民　　國　　93　　年　　 4　　月　　13　　日
                  刑事第14庭  審判長法  官  蔡廣昇
                                    法  官  謝雨真
                                    法　官  林瑋桓
以上正本證明與原本無異。
如不服本判決，應於判決送達後10日內，向本院提出上訴狀。
中　　華　　民　　國　　93　　年　　 4　　月　　13　　日
                                    書記官  謝群育
